臺灣新北地方法院民事裁定
111年度輔宣字第3號
聲  請  人  戴鍾福  
代  理  人  張靖珮律師（法扶律師）
相  對  人  彭小珍  
上列聲請人聲請輔助宣告事件，本院裁定如下：
    主    文
一、宣告彭小珍（女，民國00年0月00日生，身分證統一編號：Z
    000000000號）為受輔助宣告之人。
二、選定戴鍾福（男，民國00年0月0日生，身分證統一編號：Z0
    00000000號）為受輔助宣告之人之輔助人。
三、受輔助宣告之人彭小珍為如附表所示之行為，應經輔助人同
    意。
四、聲請程序費用由受輔助宣告之人彭小珍負擔。
    理    由
一、裁定要旨：
    本件相對人因阻塞性腦中風所致之失語症，致其為意思表示
    或受意思表示，或辨識其意思表示之能力，顯有不足，故准
    聲請人所請對相對人為輔助宣告，並選定聲請人為輔助人。
二、聲請意旨略以：相對人為聲請人之配偶，因梗塞性腦中風，
    現為（受）意思表示或辨識其效果之能力顯有不足，因相對
    人發病前積欠諸多債務需處理，為此依民法第15條之1 第1 
    項及家事事件法第177 條以下之規定，檢附同意書、親屬系
    統表、相關人戶籍謄本、診斷證明書、醫療費用收據，聲請
    宣告相對人為受輔助宣告之人，並選定聲請人為受輔助宣告
    之人之輔助人，及指定如下事項應經輔助人同意：辦理金融
    機構開戶、信用卡、現金卡、金融卡及行動電話門號之相關
    事宜等語。
三、本院之判斷：
（一）法律依據：
      對於因精神障礙或其他心智缺陷，致其為意思表示或受意
      思表示，或辨識其意思表示效果之能力，顯有不足者，法
      院得因本人、配偶、四親等內之親屬、最近一年有同居事
      實之其他親屬、檢察官、主管機關或社會福利機構之聲請
      ，為輔助之宣告，民法第15條之1第1項定有明文。又受輔
      助宣告之人，應置輔助人；法院為輔助之宣告時，應依職
      權就配偶、四親等內之親屬、最近一年有同居事實之其他
      親屬、主管機關、社會福利機構或其他適當之人，選定一
      人或數人為輔助人；法院為前項選定及指定前，得命主管
      機關或社會福利機構進行訪視，提出調查報告及建議；輔
      助之聲請人或利害關係人亦得提出相關資料或證據，供法
      院斟酌；法院選定輔助人時，應依受輔助宣告之人之最佳
      利益，優先考量受輔助宣告之人之意見，審酌一切情狀，
      並注意下列事項：一、受輔助宣告之人之身心狀態與生活
      及財產狀況，二、受輔助宣告之人與其配偶、子女或其他
      共同生活之人間之情感狀況，三、輔助人之職業、經歷、
      意見及其與受輔助宣告之人之利害關係，四、法人為輔助
      人時，其事業之種類與內容，法人及其代表人與受輔助宣
      告之人之利害關係，民法第1113條之1第1項、同條第2項
      準用民法第1111條及第1111條之1亦分別有明文。
（二）經鑑定人審驗相對人之心神狀況，本院參酌鑑定人出具之
      鑑定報告，認相對人確有受輔助宣告之必要：　　　
　　　鑑定人即長庚醫療財團法人林口長庚紀念醫院於民國111
      年4月18日審驗相對人之心神狀況，認為相對人「鑑定時
      個案意識清楚、態度配合、惟神情較緊張，會談過程中可
      切題，但回應速度較慢，似乎須思考用字，且語速偏慢，
      部分互動可明顯感受個案不知如何表達，符合失語症的表
      現。相對人之定向感無明顯缺陷、外觀整潔、思考及覺知
      無明顯異常，日常生活可獨立自理；經濟活動能力係由聲
      請人提供零用錢，不會確認找錢，可認得紙鈔、硬幣、提
      款機等；交通事務多由家屬協助安排。結論：個案知精神
      科臨床診斷為阻塞性腦中風所致之失語症。相對人有精神
      障礙或其他心智缺陷，致其為意思表示或受意思表示，或
      辨識其意思表示效果之能力，顯有不足，推測其回復之可
      能性低。」等語，有精神鑑定報告書附卷為憑。是認本件
      聲請對相對人輔助宣告應有理由，故予准許。
（三）為相對人最佳利益考量，本院選定聲請人為其輔助人：
      查聲請人為相對人即受輔助宣告人之配偶，有聲請人所提
      相關人戶籍謄本、親屬系統表附卷可參，本院審酌聲請人
      份屬相對人至親，且有意願擔任相對人之輔助人，堪認確
      實符合相對人之最佳利益，爰依前開法律規定選定聲請人
      為相對人之輔助人。
（四）又依民法第15條之2第1項規定，受輔助宣告之人於為該條
      項第1款至第6款之重要財產、訴訟等行為時，應經輔助人
      同意。且前條之聲請權人或輔助人亦得聲請法院，指定受
      輔助宣告之人於為其他行為時，應經輔助人同意，同條項
      第7款亦有明定。因聲請人併請求本院指定受輔助宣告之
      人彭小珍為如附表所示之行為時，應經輔助人同意，本院
      認為於法亦無不合，且對完善維護相對人之個人權益而言
      確有必要，從而，本院為周延保護相對人之權益，並斟酌
      聲請人聲請之內容、及為避免過度限制相對人之權益等情
      ，爰增列相對人為如附表所示之行為，均應經輔助人之同
      意，裁定如主文第三項。
四、本件聲請有理由，爰依家事事件法第177條第2 項、第164條
　　第2項，裁定如主文。　　　
中　　華　　民　　國　　111 　年　　5 　　月　　27　　日
                  家事法庭  法  官  盧柏翰
以上正本係照原本作成。
如不服本裁定，得於裁定送達後十日之不變期間內向本院提出抗
告狀（須按他造當事人之人數附繕本），並應繳納裁判費新臺幣
一千元。
中　　華　　民　　國　　111 　年　　5 　　月　　31　　日
                            書記官  陳瑋杰

附表：
編號 內容 1 辦理金融機構開戶 2 使用、申辦或換發信用卡、現金卡、金融卡等相關事宜 3 申辦或換發行動電話門號等相關事宜